【裁判字號】    89,易,321
【裁判日期】    890822
【裁判案由】    侵占
【裁判全文】
台灣基隆地方法院刑事判決                          八十九年度易字第三二一號
    公  訴  人  台灣基隆地方法院檢察署檢察官
    被      告  丙○○
右列被告因侵占案件，經檢察官提起公訴（八十九年度偵緝字第一四五號），本院判
決如左：
    主      文
丙○○連續意圖為自己不法之所有，而侵占自己持有他人之物，累犯，處有期徒刑陸
月。
    事      實
一、丙○○前曾因犯傷害罪，經台灣士林地方法院判處有期徒刑三月，並經台灣高等
    法院駁回上訴確定，於民國八十六年六月十八日易科罰金執行完畢，仍不知悔改
    。緣甲○○於八十八年四月間，透過丙○○介紹，以新台幣（下同）七萬五千元
    之價格，向位於台北縣新莊市之「尚揚車行」買得中古車一部，並以二千元之代
    價，委託丙○○辦理掛牌、靠行及汽車強制責任險事宜。丙○○將該車靠行「佳
    緯交通有限公司，懸掛Ｇ五－一四一號營業車牌，同時向甲○○以每日六百元之
    租金租用該車。詎丙○○竟基於意圖為自己不法所有之概括犯意，於八十八年六
    月七日，將該車以六萬元之價格出售與乙○○，再以每日五百元之租金，自同日
    起向乙○○租用該車，約定每三日繳納租金一次，租滿六個月該車所有權即歸丙○○所有（即所謂租送契約）。嗣因甲○○向丙○○表示欲收回Ｇ五－一四一號
    營業小客車自行駕駛，丙○○乃基於同前意圖為自己不法所有之犯意，將其於八
    十八年五月三十一日，向乙○○租得之車號Ｔ二－二六三號營業小客車（約定租
    金每日為六百元，每三日繳納租金一次，租滿六個月該車所有權歸丙○○所有）
    ，交付甲○○使用。丙○○向乙○○租得之前開二部營業小客車，僅繳納租金至
    八十八年八月七日，即未再行交付租金，雖經乙○○多方催討，並以存證信函通
    知丙○○出面處理，丙○○均置之不理，將該二部營業小客車侵占入己，拒不返
    還。
二、案經被害人乙○○訴由台灣基隆地方法院檢察署檢察官偵查起訴。
    理      由
一、訊據被告丙○○雖坦承有向乙○○租車及自八十八年八月七日起即未交付租金，
    亦未將承租車輛返還乙○○之事實，惟否認有何侵占犯行，辯稱：伊將Ｔ二－二
    六三號營業小客車代替Ｇ五－一四一號車，交給甲○○使用，伊與甲○○結算後
    僅欠甲○○四萬元而已。同時伊已於八十九年二月間，將Ｔ二－二六三號營業小
    客車還給告訴人乙○○，並分期償還乙○○八萬元，伊並無侵占之故意云云。然
    查：被告於八十八年六月七日，將甲○○所有車號為Ｇ五－一四一號營業小客車
    出售與乙○○，再自同日起以每日五百元之租金，向乙○○租用該車，另將於八
    十八年五月三十一日，向乙○○以每日六百元之租金租用之Ｔ二－二六三號營業
    小客車交給甲○○使用，然被告僅繳納該二部營業小客車租金至八十八年八月七
    日，即未繼續依約繳納租金，亦不返還車輛，直至八十九年二月間，乙○○始將
    Ｔ二－二六三號營業小客車取回等情，除經告訴人乙○○指陳歷歷外，復經證人
    甲○○迭於偵查及審理時到庭證述明確（分別見八十九年度偵字第四十號偵查卷
    第三十四頁及本院八十九年六月三十日訊問筆錄），且有計程車租賃契約書二份
    、存證信函一份附卷可證，堪信告訴人之指訴為真實。被告將甲○○所有之營業
    小客車，擅自出售予乙○○，易持有為所有，又自八十八年八月七日起，即未支
    付租金，迄八十九年五月十七日與告訴人達成和解時止，期間長達九月有餘，被
    告既未依約繳付租金，又不返還車輛，甚且在告訴人多次催討並收受告訴人寄發
    之存證信函後，仍置之不理，顯見被告有為自己不法之所有，而侵占自己持有他
    人之物之故意，被告空言否認，委無足採，事證明確，其犯行堪以認定。
二、被告意圖為自己不法之所有，侵占所持有之他人之營業小客車及向他人租得之營
    業小客車，拒不返還，核其所為，係犯刑法第三百三十五條第一項之侵占罪。其
    先後二次侵占犯行，時間緊接，罪名相同，顯係基於概括犯意而為，應論以連續
    犯一罪，並加重其刑。查被告前曾因犯傷害罪，經台灣士林地方法院判處有期徒
    刑三月，並經台灣高等法院駁回上訴確定，於八十六年六月十八日易科罰金執行
    完畢，有本院被告全國前案紀錄表在卷可按，其於五年以內再犯有期徒刑以上之
    罪，為累犯，應遞予加重其刑。爰審酌被告犯罪之動機、方法、目的、已與告訴
    人達成協議，分期償還所積欠之租金等一切情狀，量處如主文所示之刑。
據上論斷，應依刑事訴訟法第二百九十九條第一項前段、刑法第五十六條、第三百三
十五條第一項、第四十七條、罰金罰鍰提高標準條例第一條前段，判決如主文。
中        華        民        國  八十九    年    八    月    二十二  日
                                      臺灣基隆地方法院刑事第三庭
                                              法  官  陳  培  仁
右正本證明與原本無異。
對於本件判決如有不服，應於收受送達後十日內，向本院提出上訴書狀，上訴於臺灣
高等法院，並按他造當事人之人數附具繕本。
                                              書記官  張  堅  國
中        華        民        國    八十九    年    八    月    三十    日
附錄論罪法條：
刑法第三百三十五條第一項：
意圖為自己或第三人不法之所有，而侵占自己持有他人之物者，處五年以下有期徒刑
、拘役或科或併科一千元以下罰金。


司法院資訊處製作；財團法人民間司法改革基金會備份。
